臺灣板橋地方法院交通事件裁定
原處分機關　交通部公路總局臺北區監理所板橋監理站
異　議　人　陳泳樺
上列異議人即受處分人因違反道路交通管理處罰條例案件，對於
臺北市交通事件裁決所於民國100 年5 月6 日板監裁罰字第裁41
-C00000000號所為裁決處分，聲明異議，本院裁定如下：
    主  文
異議駁回。
    理  由
一、原處分意旨略以：異議人即受處分人陳泳樺於民國99年3 月
    27日0 時35分許，駕駛車牌號碼QY3-932 號輕型機車，行經
    新北市○○區○○街150 號前，因酒後駕車，經警攔停舉發
    ，對異議人實施酒精濃度測試，測試值達每公升0.82毫克超
    過規定標準，為臺北縣政府警察局（現已改制為新北市政府
    警察局）中和第二分局警員以異議人違反道路交通管理處罰
    條例第35條第1 項第1 款規定，填掣北縣警交字第C0000000
     0號舉發違反道路交通管理事件通知單當場舉發，嗣經原處
    分機關於100 年5 月6 日以板監裁字第裁41-C00000000號違
    反道路交通管理事件裁決書，依據道路交通管理處罰條例第
    35條第1 項第1 款及違反道路交通管理事件統一裁罰基準表
    之規定，以異議人原應裁處罰鍰新臺幣（下同）45,000元，
    惟因同一行為所涉公共危險罪嫌，已由臺灣板橋地方法院檢
    察署檢察官處分緩起訴，並命向國庫支付20,000元，因尚不
    足罰鍰25,000元，故再裁處異議人罰鍰25,000元。
二、聲明異議意旨略以：伊因酒後駕車違規，獲緩起訴，並已向
    國庫支付2 萬元在案，基於一事不二罰原則，原處分機關不
    應再裁決伊繳納罰鍰2 萬5 千元，為此聲明異議，請求撤銷
    原處分關於交通違規罰鍰等語。
三、按汽車駕駛人飲用酒類或其他類似物後其吐氣所含酒精濃度
    超過每公升0.25毫克或血液中酒精濃度超過百分之0.05以上
    者，不得駕車，道路交通安全規則第114 條第2 款定有明文
    ；又汽車駕駛人，駕駛汽車經測試檢定有酒精濃度超過規定
    標準之情形者，處1 萬5 千元以上6 萬元以下罰鍰，並當場
    移置保管該汽車及吊扣其駕駛執照1 年；又汽車駕駛人有第
    35條第1 項規定之情形者，應接受道路交通安全講習，道路
    交通管理處罰條例第35條第1 項第1 款、第24條第1 項第2
    款均有明文規定。惟按行政罰法第26條第1 項前段明定：一
    行為同時觸犯刑事法律及違反行政法上義務規定者，依刑事
    法律處罰之。足見當處罰目的、方式相同時，若依刑事法律
    處罰足以資警惕時，即無為一事二罰再處以行政罰之必要；
    但罰鍰以外之沒入或其他種類行政罰，因兼具維護公共秩序
    之作用，為達行政目的，行政機關仍得併予裁處。又此所稱
    「其他種類行政罰」，係指違反行政法上之義務應受「裁罰
    性」之「不利處分」而言，依行政罰法第2 條規定，應包括
    限制或禁止行為之吊扣證照處分及警告性之講習處分在內。
    又按刑事訴訟法第253 條之1 所指之緩起訴處分，其中檢察
    官命被告為金錢給付部分，並得為民事強制執行名義，而具
    有強制性、懲罰性；雖不若易科罰金係以支付金錢作為自由
    刑之替代，惟經由緩起訴處分條件之履行，可使其免於遭檢
    察官起訴，仍具有替代刑罰之效果，且實質上有一定金額之
    支付，而屬「實質之刑事法律處罰」，自應有行政罰法第26
    條第1 項「一事不二罰」規定之適用，此由同法第2 項未將
    緩起訴處分與不起訴處分等同列，益見緩起訴處分有同法第
    1 項規定之適用。惟94年12月28日修正公佈，並自95年7 月
    1 日施行之道路交通管理處罰條例第35條第8 項規定：「…
    …前項（指有酒精濃度超過規定標準而駕駛車輛等情形）汽
    車駕駛人，經裁判確定處以罰金低於本條例第92條第3項 所
    訂最低罰鍰基準規定者，應依本條例裁決繳納不足最低罰鍰
    之部分。」，依其性質，係屬94年2 月5 日公佈，並自95年
    2 月5 日施行之行政罰法第26條第1 項之特別規定。從而，
    緩起訴所履行之金錢給付不足道路交通管理事件統一裁罰基
    準表最低裁罰基準時，原處分機關就不足金額部分，仍得加
    以裁罰。
四、經查：
  (一)異議人於前述時地，酒後駕駛上開輕型機車，經警檢測呼
    氣酒精濃度達0.82mg/L，原處分機關乃裁處異議人繳納尚不
    足罰鍰25,000元等情，有交通部公路總局臺北區監理所板橋
    監理站違反道路交通管理事件裁決書1 紙附卷可稽，堪予採
    憑。又異議人因上開酒駕案件，業經臺灣板橋地方法院檢察
    署（下稱板橋地檢署）檢察官於99年4 月7 日以99年度速偵
    字第2152號為緩起訴處分，且收受緩起訴處分命令通知書後
    3 個月內支付20,000元予國庫之緩起訴處分，嗣於99年4 月
    27日確定，且異議人已於99年8 月3 日支付20,000元予國庫
    ，嗣該緩起訴期間於100 年4 月26日屆滿未經撤銷等情，有
    該緩起訴處分書、板橋地檢署99年度速偵字第2152號緩起訴
    處分書、臺灣高等法院被告前案紀錄表各1 份在卷可稽，亦
    堪認定。異議人既已受緩起訴之處分，且緩起訴期間已期滿
    ，實質上係該當行政罰法第26條第1 項所定之「刑事法律處
    罰」，而有「一事不二罰」規定之適用；是原處分機關僅得
    就不足「道路交通管理事件統一裁罰基準表所訂最低裁罰基
    準」（本件係酒後駕駛輕型機車故為「45,000元」）部分加
    以裁罰，即其中25,000部分之裁罰係屬適法（45,000-20,00
    0 ＝25,000）。揆諸前揭之規定及說明，原處分機關於緩起
    訴處分期間屆滿即100 年4 月27日後，再依道路交通管理處
    罰條例第35條第1 項第1 款規定，對異議人上開酒後駕車之
    違規行為為本件之裁罰，應屬適法。
五、綜上所述，異議人於上開時、地確有駕駛輕型機車經測試檢
    定酒精濃度值達每公升0.82毫克之違規行為，原處分機關依
    前揭道路交通管理處罰條例第35條第1 項第1 款規定，以異
    議人原應裁處罰鍰45,000元，惟異議人因同一行為所涉公共
    危險罪嫌，已依板橋地檢署緩起訴處分支付國庫20,000元，
    尚不足罰鍰25,000元為由，裁處異議人罰鍰25,000元，於法
    亦無違誤。據此，本件異議為無理由，應予駁回，以期適法
    。
據上論斷，應依道路交通事件處理辦法第18條，裁定如主文。
中    華    民    國  100     年    7     月    19    日
                  交通法庭    法  官  黃繼瑜
上列正本證明與原本無異。
如不服本裁定，應於裁定送達後五日內敘明抗告理由，向本院提
出抗告狀。
                              書記官  謝雪紅
中    華    民    國   100    年    7     月    20    日